臺灣高等法院民事判決 
107年度重上字第394號
上  訴  人  賴林富美
訴訟代理人  謝天仁律師
被  上訴人  許文鼎  
訴訟代理人  蘇美玲律師
            沈玉庭  

上列當事人間請求確認本票債權不存在事件，上訴人對於中華民
國107年4月27日臺灣臺北地方法院105年度北重訴字第9號第一審
判決提起上訴，並為訴之追加及撤回，本院於109年4月9日言詞
辯論終結，判決如下：
    主    文
上訴及追加之訴均駁回。
第二審訴訟費用（含追加部分）由上訴人負擔。
    事    實    及    理    由
一、程序方面：
  ㈠被上訴人於原審以本訴請求：「確認上訴人持有、由訴外人
    樺資建設開發股份有限公司（下稱樺資公司）所簽發、以被
    上訴人為背書人、發票日民國（下同）100年10月4日、票面
    金額新臺幣（下同）3000萬元、票號CH0000000號之本票乙
    紙（下稱1103號本票） ，對被上訴人之本票債權請求權及
    利息債權請求權均不存在」；上訴人於原審反訴請求被上訴
    人應給付1277萬6173元本息。原審判決被上訴人本訴勝訴，
    駁回上訴人反訴請求。上訴人就僅就反訴部分上訴（見本院
    卷㈠第78頁），本訴業已確定，核先敘明。
　㈡按「訴狀送達後，原告不得將原訴變更或追加他訴。但有下
    列各款情形之一者，不在此限：…二、請求之基礎事實同一
    者」，民事訴訟法第255條第1項第2款定有明文，並依同法
    第446條第1項適用於第二審程序。上訴人於原審依據民法第
    259條第2款、第226條第1項提起反訴（見原審卷㈠第85頁背
    面，於二審不再主張票據第85條第1項、第124條），嗣本院
    追加借款返還請求權為訴訟標的（見本院卷㈠第89、97頁）
    ；被上訴人則反對其追加（見同卷第97頁）。由於追加之訴
    之事實與反訴基礎事實相同，依上開規定，應准許追加。
　㈢上訴人於109年3月30日辯論意旨狀追加請求：「被上訴人應
    另給付上訴人275萬元，及自106年10月26日起至清償日止按
    年息百分之5計算之利息」（見本院卷㈢第65、177頁）。嗣
    於本院109年4月9日言詞辯論期日撤回前開追加，被上訴人
    亦同意其撤回（見同卷第178頁筆錄）。故此部分追加之訴
    業已撤回，併予說明。
二、上訴人反訴及追加之訴主張：
  ㈠被上訴人於99年間6月間擔任樺資公司負責人，該公司在臺北
    市○○街推出「○○○」7層樓雙併建案，被上訴人為該建案名義
    上地主。兩造在99年6月29日以前合意，由被上訴人將「○○○
    」之「臺北市○○街00巷00號7樓、7樓之1、一個車位、基地
    持分（下合稱系爭房地）」以6000萬元售予上訴人，此已據
    原審本訴確定判決認定在案。
  ㈡上訴人自99年6月29日至同年11月11日，依被上訴人指示，匯
    款至樺資公司、訴外人鼎仁國際開發股份有限公司（下稱鼎
    仁公司）帳戶各3000萬元（詳如附表）。嗣因系爭房地已設
    定抵押權予銀行，被上訴人乃於99年10月4日提供面額均為3
    000萬元之票號CH0000000號本票（下稱1102號本票）與1103
    號本票各1張，以為擔保。迨100年11月10日，被上訴人又以
    系爭房地為上訴人設定擔保金額6000萬元之第二順位最高限
    額抵押權，解釋上亦可認兩造已合意將上訴人所交付之6000
    萬元轉為借款。惟，被上訴人未履約，上訴人遂聲請拍賣抵
    押物，並於原法院103年度司執字第47587號強制執行事件承
    受系爭房地，1103號本票票款受償1569萬7609元。
  ㈢被上訴人原應於100年年底前，將系爭房地所有權移轉登記予
    上訴人，現更否認有系爭買賣契約存在，拒絕履行，上訴人
    遂解除系爭買賣契約。爰先依民法第259條第2款，次依民法
    第226條第1項，再追加依據借款返還請求權（見本院卷㈢第1
    83頁），一部請求：被上訴人應給付上訴人1277萬6173元，
    及自106年10月26日起至清償日止，按年息百分之5計算利息
    。並願供擔保請准宣告假執行等語。
三、被上訴人則以：兩造從未達成買賣合意，原審本訴判決並未
    認定買賣標的物與價金，並無爭點效。再者，上訴人對於買
    賣標的物是○○街00巷00號7樓房屋，或是該號7樓與7樓之1共
    計2戶，乃至於有無買受停車位，前後說詞不一；所述顯非
    可信。再其次，上訴人迄未證明被上訴人指示其將金錢匯予
    樺資公司、鼎仁公司。此外，上訴人認為被上訴人係名義上
    地主，則上訴人應與樺資公司洽談買賣，不可能向其訂購房
    地。縱使兩造成立買賣契約，亦未約定履行期限，嗣上訴人
    逕自聲請拍賣並承受系爭房地，自不得謂被上訴人違約；兩
    造也從未合意6000萬元轉換為借款等語，資為抗辯。
四、原審就上訴人反訴請求，判決：上訴人反訴及假執行之聲請
    均駁回。上訴人不服而提起上訴，聲明：㈠原判決駁回上訴
    人反訴部分廢棄；㈡被上訴人應給付上訴人1277萬6173元，
    及自106年10月26日起至清償日止，按年息百分之5計算利息
    ；㈢願供擔保請准宣告假執行。被上訴人答辯聲明：㈠上訴駁
    回；㈡如受不利判決，願供擔保請准宣告免為假執行。
五、兩造不爭執事項：
　㈠上訴人與配偶賴健治係訴外人鼎甫資產管理股份有限公司（
    下稱鼎甫公司）主要股東，鼎甫公司為樺資公司母公司，持
    股百分之百；99年6月間，樺資公司法定代理人為被上訴人
    。鼎仁公司法定代理人為被上訴人配偶沈玉庭（見本院卷㈠
    第289、311頁筆錄）。
　㈡上訴人於99年6月至11月間，分別以美國ACMATE LLC.公司 與
    F.A公司名義，匯款予樺資公司、鼎仁公司各3000萬元許，
    詳如附表（見原審卷㈢第100頁鼎仁公司106年9月11日鼎仁北
    簡法字第1060904001號書函、本院卷㈡第11頁樺資公司108年
    1月17日108樺字第0117001號書函。原審卷㈠第102頁、本院
    卷㈡第217-219頁筆錄。被上訴人於本院否認此係上訴人所為
    匯款，詳後述）。
　㈢被上訴人將樺資公司於100年10月4日所簽發、面額3000萬元
    、被上訴人背書之1103號本票，交予賴健治。上訴人於102
    年1月23日提示但不獲付款，遂聲請原法院102年司票字第43
    81號本票裁定（見原審卷㈠5頁正反面之本票與裁定書影本，
    本院卷㈢第183頁筆錄）。
　㈣被上訴人於100年10月4日簽發面額3000萬元、未載到期日之1
    102號本票，亦交予賴健治（見原審卷㈠第33頁本票影本、本
    院卷㈢第183頁筆錄）。
　㈤上訴人於原法院103年度司執字第47587號強制執行事件，承
    受系爭房地（見本院卷㈢第184頁筆錄) 。
六、本院之判斷：
  ㈠原審本訴判決有無爭點效？
    ⒈按所謂爭點效，係指法院於確定判決理由中，就訴訟標的
      以外當事人所主張之重要爭點，本於當事人辯論之結果已
      為判斷時，除有顯然違背法令，或當事人已提出新訴訟資
      料足以推翻原判斷、或原確定判決之判斷顯失公平之情形
      外，於同一當事人就與該重要爭點有關所提起之他訴訟，
      不得再為相反之主張，法院亦不得作相反之判斷，其乃源
      於訴訟上之誠信原則及當事人公平之訴訟法理而來。是『
      爭點效』之適用，必須該重要爭點，在前訴訟程序已列為
      足以影響判決結果之主要爭點，經兩造各為充分之舉證及
      盡攻擊防禦之能事，並使當事人適當而完全之辯論，由法
      院為實質上之審理判斷，前後兩訴之標的利益大致相同者
      ，始足當之（最高法院105年度台上字第2337號判決意旨
      參照）。
　  ⒉經查：
　    ⑴被上訴人就1103號本票債權請求權及及利息請求權起消
        極確認訴訟；原審就本訴部分為被上訴人勝訴判決，因
        上訴人未表不服業已確定（詳前述）；其判決理由固認
        定：被上訴人主張本票原因關係是股權買賣，並不可取
        ；上訴人主張本票原因關係為兩造間買賣關係，應屬可
        信（見判決書第4-8頁）。
      ⑵然而，原審判決理由雖認定1103號本票原因關係為買賣
        ，但已以系爭本票債權暨利息請求權俱因時效完成而不
        存在，因而為被上訴人勝訴之判決，被上訴人無從就原
        判決認定系爭本票原因事實為系爭買賣之爭點表達不服
        。
      ⑶另一方面，上訴人因被上訴人提起確認系爭本票債權及
        利息請求權不存在之本訴，反訴主張系爭本票之原因關
        係為系爭買賣，進而請求返還價金、賠償損害，因原審
        以系爭票面金額3000萬元本票，已「自同一目的擔保之
        樺資公司獲償2,750,000元、利息及15,309,739元，所
        剩餘額為12,776,173元…透過系爭執行程序承買系爭不
        動產，並受償共15,697,609元…是反訴原告主張之債權
        ，業已全部受償」（見判決書第11頁），而駁回上訴人
        之反訴，上訴人不服提起上訴，可知本訴1103號本票之
        原因關係是否為買賣，仍為本院審究之重要爭點，本應
        由兩造充分攻防，始符合訴訟上之誠信原則及當事人公
        平之訴訟法理。
    ⒊次按，不動產買賣之債權契約，除當事人另有約定外，於
      雙方就買賣「標的」及「價金」均意思表示合致，始為成
      立。惟，原審判決引用證人陳玉圓、郭麗滿之證詞，伍尚
      文會計師所製做契約草稿與證詞，均不足以證明兩造就系
      爭買賣之標的及價金已達成合致（詳後述），原確定判決
      之據此認定系爭本票之原因關係即為系爭買賣契約之判斷
      ，亦有顯失公平之情形。
    ⒋是以，依前揭說明，本院就1103號本票之原因關係是否為
      系爭買賣契約之爭點，不受原確定判決所為判斷之拘束，
      被上訴人仍得再為相反之主張，本院亦得再作相反之判斷
      。
  ㈡兩造是否成立買賣契約？
　　⒈按「稱買賣者，謂當事人約定一方移轉財產權於他方，他
      方支付價金之契約」、「當事人就標的物及其價金互相同
      意時，買賣契約即為成立」，民法第345條第1、2項定有
      明文。次按「當事人主張有利於己之事實者，就其事實有
      舉證之責任」，民事訴訟法第277條前段亦定有明文。上
      訴人主張兩造就系爭房地以6000萬元成立買賣契約；此為
      被上訴人所否認。依前開規定，上訴人應證明兩造就買賣
      標的物與價金達成合意。
　　⒉上訴人主張兩造是在99年6月29日匯款前親自達成合意，買
      賣標的物為○○街00巷00號7樓、7樓之1、一個車位與基地
      持分，價金6000萬元云云（見本院卷㈢第180頁筆錄）。經
      查：
　　  ⑴上訴人所述系爭買賣契約之金額高達6000萬元，竟然無
　　    法確認達成合意之日期，又無法說明合意地點（見本院
        卷㈢第180頁筆錄），已有可疑。
      ⑵其次，在不動產買賣實務，當事人多半會提供或蒐集不
        動產之基本資料、相片、謄本或廣告等資料，以評估標
        的物特性與價格；但是，上訴人迄未提出兩造連絡或磋
        商資料，則其空言在99年6月29日匯款前達成買賣合意
        ，實與常情不符。
      ⑶再其次，第1筆1000萬元係在99年6月29日匯款，第6筆
        匯款時間則為99年11月11日（見附表），前後相隔4個
        多月，其間，被上訴人尚且於99年10月4日提供面額均
        為3000萬元之票號CH0000000號本票（下稱1102號本票
        ）與1103號本票各1張，以為擔保，如系爭本票之原因
        關係確為系爭買賣契約，何以，上訴人竟然未要求被上
        訴人書立相關文件或簽立買賣契約書面以確保其買賣權
        益？
      ⑷再者，兩造嗣在100年11月10日就「○○街00巷00號7樓、7
        樓之1、基地持分」（即系爭房地）設定6000萬元最高
        限額抵押權（見原審卷㈡第51-54頁登記申請書、第94-9
        9頁房地謄本），亦即上訴人於匯款後一年，僅就系爭
        房地主要部分（停車位除外）設定抵押權，既未要求被
        上訴人逕為所有權之移轉，亦未要求被上訴人（賣方）
        簽立買賣契約書，殊難想像兩造確有買賣系爭房地之合
        意。
　  ⒊上訴人主張本件買賣標的物為系爭房地，亦即主建物為臺
      北市○○街00巷00號7樓與7樓之1共計2戶，另訂購車位1個
      （見本院卷㈢第67-69頁）。但是：
　　　⑴上訴人於108年10月16日上訴理由㈩表示「㈠…許文鼎身為
        樺資公司暨總監(總經理)，而系爭房屋即是樺資公司的
        第二個七樓建案，因售屋不理想，且許文鼎急需資金週
        轉，就長途電話打來美國要求賴林富美幫忙買『一戶』…
        」（見本院卷㈡第239頁）。上開書狀所述買賣內容僅為
        1戶房屋，也未提及車位；已有未合。
　　　⑵再者，上訴人於原法院103年自字第45、47號案件104年1
        2月9日庭期證稱「（問：(請說明關於剛說○○○七樓買賣
        經過情形？)九九年○○○差不多結束，有一天許文鼎帶我
        們夫妻去烏來泡溫泉，過了一個晚上到第二天早上在餐
        廳吃早餐時，我們聊天時，許文鼎就講說○○○有幾間沒
        有賣出去怎麼辦，我叫他不要怕，有我在我可以負責到
        底，我順口說不然『七樓』我來買，一、二樓做公司，過
        沒多久，被告真的晚上打電話給我，被告說我們公司資
        金又不足了，怎麼辦，我說我這個人很守信，我說沒有
        問題，『七樓』我來買，一、二樓做公司，因為我買『七
        樓』就可以照顧樓下公司的事情，…」等語（見原審卷㈠
        第51頁背面）。依上訴人在另案證詞，僅概略提到要購
        買「7樓」，並未表明是購買2戶房屋，也未提到停車位
        ，仍與上訴人前揭主張不盡相符。
　　　⑶再其次，上訴人於102年3月22日持1103號本票聲請裁定
        ，陳稱本票原因關係為「臺北市○○街00巷00號7樓、7樓
        之1」之買賣（見原審卷㈡第31-32頁），並未表示一併
        買受停車位。 嗣於103年4月24日聲請拍賣抵押物，仍
        然僅表示購買「臺北市○○街00巷00號7樓、7樓之1」，
        並未提及停車位（見同卷第36、39頁）。迨105年3月22
        日提起反訴，方主張購買「臺北市○○街00巷00號7樓、7
        樓之1、一個車位、基地持分」（見原審卷㈠第84頁背面
        ），益證上訴人數度發生陳述不一之情事，不宜遽信其
        主張。
　　　⑷至於鼎甫公司100年9月6日臨時股東會議事錄固然記載：
        「㈤案由；○○○七樓及一車位已以新臺幣陸仟萬元出售予
        賴林富美之不動產買賣契約簽立及辦理所有權移轉過戶
        登記案」（見原審卷㈠第31-32頁。被上訴人爭執此一文
        件之完整性，見本院卷㈢183頁筆錄）。本院查：
　　　  ①該案由之說明：「為因應公司未來業務之開展」；討
          論：「因已由樺資建設公司移轉過戶於許文鼎名下，
          且已辦理銀行抵押權設定5250萬元（貸款4380萬元）
          ，故擬續辦第二順位抵押權設定新臺幣6000萬元予賴
          林富美」。決議：「照案通過，立即辦理○○○7樓房地
          予賴林富美，另增加一筆許文鼎健康路房地設定新臺
          幣2000萬元予賴林富美」（見原審卷㈠第31-32頁）。
          其討論過程中，並未提及出賣人即為被上訴人（許文
          鼎），則此會議紀錄自不足以證明上訴人主張系爭買
          賣契約之當事人即為被上訴人（賣方），況且，如上
          訴人所述為真，此一買賣契約應屬兩造間之私人契約
          ，自與鼎甫公司無關。
　　　  ②該會議紀錄者陳玉圓於原審106年5月9日庭期證稱：「
          （問：是何時開會說的）就是收到匯款後的財務會議
          ，我們每週都會開財務會議」、「（問：此房屋是否
          是樺資公司於○○街00巷『○○○』建案中的一戶？）是」
          （見原審卷㈢第21頁筆錄背面）。可知上開會議紀錄
          縱與買賣「○○○」之建案相關，但該紀錄僅提及買賣
          標的物為「7樓及1車位」，顯亦與上訴人所稱買受兩
          戶房地情節有別。
        ③再者，該次會議紀錄已記載買受範圍包括1個車位；嗣
          上訴人在102年、103聲請本票裁定、拍賣抵押物，其
          敘述買賣關係，反而一再漏列載價值不斐之停車位，
          實屬矛盾。
　　　⑸綜上，關於系爭買賣之買賣標的物是「○○○」建案7樓1戶
        ，或係7樓及7樓之1共2戶房屋？是否包括停車位在內，
        上訴人陳述不一致，又無法提出合理說明；故本院尚難
        採信。
　　⒋伍尚文會計師於原審106年11月6日庭期結證稱：「（問：
      請說明寄發被證14電子郵件及附件契約書的目的為何？）
      提供附件所載的不動產買賣契約書的電子檔給許文鼎先生
      給他參考。是許文鼎先生請我製作該契約書，許文鼎到我
      辦公室詢問我有無不動產買賣契約書的範本可以提供給他
      ，我找相關的範本就做了這個買賣契約書給他」、「（問
      ：許文鼎請證人協助提供買賣契約書時，有無告知證人要
      買賣何不動產？買賣過程為何？）他講○○路那邊，他說他
      有房子要賣，問我有無範本給他」、「（問：提示被證14
      ，附件契約書第4頁，一、買方移轉應收樺資股份有限公
      司債權…二、由買方應移轉鼎仁…，這兩家公司的名稱是由
      何人所指示來撰寫？）許文鼎」、「（問：承上，是否知
      道列此的目的？)不知道。應該是抵償房屋款」、「（問
      ：許文鼎是否曾經明確告知證人買賣條件及付款條件？）
      既然我會寫出附件應該就是許文鼎有告知我這些付款條件
      」、「（問：被證15，契約當事人即買賣條件等內容，證
      人如何確認該文件俱已回覆OK？）我不需要確認內容對不
      對，我回覆OK的意思是告訴陳玉圓可以這樣改。陳玉圓好
      像是打一些內容(把建物的標示打上去）做些修改」、「
      （問：證人對於被證15所載的買賣條件即內容是否真實發
      生是否知悉？）我不知悉」等語（見原審卷㈢第156-157頁
      筆錄）。綜合伍尚文前開證詞，可知其單純提契約範本予
      被上訴人，也依照被上訴人意見撰寫部分條款，但是不知
      道有無達成買賣合意。再對照伍尚文所提供買賣契約草稿
      第1、2條，並未記載買賣標的物與價金（見同卷第29頁背
      面、第52頁背面）；是以上訴人憑此份未經兩造確認簽署
      之不完整草稿，推論兩造合意由被上訴人將系爭房地以60
      00萬元出售一節，亦自無可採。
　　⒌樺資公司財務主管陳玉圓於原審106年5月9日庭期證稱：「
      （問：被告有無向原告購買臺北市○○街00巷00號7樓、7樓
      之1及1車位之不動產？）有」、「（問：買賣過程為何？
      是否知道價金為何？如何付款？）：被告買房子一開始我
      是不知道，因為有資金匯入，我去問許文鼎怎麼會有這筆
      錢，許文鼎告訴我是被告購買臺北市○○街00巷00號7 樓、
      7樓之1及1車位的錢，許文鼎告訴我這筆錢有6千萬，3千
      萬陸續匯入樺資公司，另3千萬也是陸續匯入鼎仁公司（
      是許文鼎自己開的公司）」、「（問：當時證人是否有確
      認有3千萬元匯入樺資公司，另3千萬元匯入鼎仁公司？）
      有，錢都有進到這兩家公司的銀行戶頭」、「（問：樺資
      公司收到被告匯入的3千萬，帳上如何記載？）是做暫收
      款，因為許文鼎告訴我被告不急著將○○街00巷00號7樓、7
      樓之1及1車位的不動產權過戶，隔年過戶就可以了」、「
      （問提示卷二第185頁，樺資公司99年資產負債表）在資
      產負債表上記載99年6月29日、99年7月29日及99年8月12
      日各三筆1千萬元之賴林富美暫收款是否為你剛剛所述賴
      林富美匯入樺資公司之款項？）是」、「（問：提示被證
      14、15，是否有見過被證14、15的電子郵件及附件？請說
      明與○○街00巷00號7樓、7樓之1及1車位不動產買賣間有無
      關係？）有。101年6月份，政府開始實施奢侈稅，許文鼎
      有多次交代我或者他自己問會計師或代書，針對被告購買
      ○○街00巷00號7樓、7樓之1及1車位不動產買賣合約可以做
      起來，被證14電子郵件裡面夾檔就是伍尚文會計師草擬的
      合約，伍尚文會計師也有把合約轉寄給我，隔了2天伍尚
      文會計師就有來跟我確認合約的細節，因為會計師要向許
      文鼎確認事情比較不方便，因為許文鼎這方面的事情也是
      交代我處理，我也固定在公司裡，我也幫許文鼎做很多私
      人的事情。伍尚文有問我合約可不可以，我看了以後就把
      我知道的資訊再填上去，我有問他一些問題，寫在回覆的
      電子郵件裡面」等語（見原審卷㈢第18-19頁筆錄）。惟陳
      玉圓上開證詞僅能證明樺資公司、鼎仁公司分別收到3000
      萬元匯款；並未證述兩造討論買賣標的物與價金之過程、
      最後有無達成系爭房地以6000萬元出售之合意。
    ⒍其次，陳玉圓收到伍尚文會計師所提供買賣契約草稿電子
      檔，固然填載買賣標的物即為系爭房地（見原審卷㈢第32
      頁背面、第55頁背面）；但是買賣價金欄位仍然為空白（
      見同卷第33、56頁），益證陳玉圓無法確定兩造是否達成
      合意，故未填載價金。再參酌上訴人主張被上訴人僅係名
      義上地主（見本院卷㈢第111頁）；且陳玉圓於該次庭期尚
      且證稱：「我剛才有說過如果是99年6月間的，房子登記
      在樺資公司名下，當然是和樺資公司買」、「…被告所有
      的聯繫都是透過許文鼎，許文鼎再回來交代我要怎麼做，
      『當時那個時間點被告是要向樺資公司買房子』…」（見原
      審卷㈢第21頁、第25頁筆錄背面），足見陳玉圓並無法確
      認上訴人交易對象為被上訴人或樺資公司，故其證詞與契
      約稿均無從為有利於上訴人之判斷。
　　⒎鼎仁公司會計郭麗滿於原審106年11月6日庭期證稱：「（
      問：鼎仁公司於99年8月至11月間有無收到外國公司匯入
      美金多筆相當於新臺幣3千萬元匯至鼎仁公司帳戶？有無
      印象？）我有印象，當時銀行事務及會計帳務都是我在負
      責」、「（問：當時你身為會計做帳時有無問過公司負責
      人即原告許文鼎這幾筆款項入公司帳要如何作成會計科目
      ？）我做帳時不會先去問負責人許文鼎先生，我的直屬主
      管是陳玉圓經理，我當時有問陳玉圓說這筆款項是什麼性
      質，因為銀行也有打來問匯款的性質是什麼，陳玉圓告訴
      我說這個款項是賴林富美匯入要買房地產的價款，但是當
      時陳玉圓說還沒有要過戶，且我有和陳玉圓討論，鼎仁公
      司並無賴林富美要買的房地產，帳上要如何處理，我與陳
      玉圓討論後就先用股東往來許文鼎的科目暫時先入帳，對
      外的解釋是鼎仁公司向許文鼎先生借入這個款項，因為許
      文鼎是公司負責人，所以帳上掛的許文鼎先生，所以對銀
      行就說這個是國外借款」、「（問：證人是否知道鼎仁公
      司收到這三筆款項後續如何運用？）我印象中都是款項匯
      入公司沒有多久，該款項就匯給許文鼎，就去沖銷帳上做
      的股東往來」、「（問：陳玉圓告知證人此三筆款項的用
      途後，證人有無再做求證？）當時的狀況，就只是急著先
      入帳，我沒有特別去問陳玉圓經理以外的任何人，但是我
      們之後的財務會議，在會議上，我有把這個事情提出來，
      我暫時是先以股東往來列入會計科目，許文鼎在會議上有
      說這個款項是賴林富美匯入要買房地產的價款，但是還沒
      有要過戶，所以鼎仁公司就先以這個科目入帳」等語（見
      原審卷㈢第154-155頁筆錄）。依郭麗滿證詞，充其量顯示
      鼎仁公司收到匯款後轉交被上訴人；但是郭麗滿並不清楚
      兩造是否合意買賣標的物與價金。是以郭麗滿證詞仍無從
      推論兩造合意就系爭房地以6000萬元買賣。
　  ⒏又按票據乃文義證券及無因證券，票據上之權利義務悉依
      票上所載文義定之，與其基礎之原因關係各自獨立（最高
      法院105年度台簡上字第1號判決意旨參照）。被上訴人固
      然簽發1102號本票、並在樺資公司所簽發1103號本票背書
      ，再將2紙本票交付上訴人配偶賴健治（見不爭執事項㈢㈣
      ）；依前開說明，上開二張本票均無從推論兩造就系爭房
      地成立買賣關係。關於被上訴人所涉及原法院103年度自
      字第45、47號刑事判決、本院105年度上字第367、369號
      刑事判決（見本院卷㈠417-441、443-467頁），以及上訴
      人夫妻與被上訴人間股權爭議即原法院102年度重訴字第8
      96號民事判決、本院104年度重上字第510號判決（見原審
      卷㈠第136-145頁、本院卷㈡第105-125頁），以及兩造間原
      法院102年度重訴字第962號塗銷抵押權確定判決（見本院
      卷㈡第197-206頁）、訴外人許文正所提起分配表異議之訴
      判決（見本院卷㈡207-212頁）。均不涉及系爭房地是否經
      兩造合意以6000萬元買賣，故無從為有利於上訴人之判斷
      。
　　⒐綜上，上訴主張兩造達成買賣合意，由被上訴人將系爭房
      地以6000萬元售予上訴人一節；並非可採。至於上訴人將
      附表所示款項匯予樺資公司、鼎仁公司之緣由，核屬另一
      糾葛，本院無庸論述。
 ㈢上訴人得請求被上訴人給付1277萬6173元？
　 ⒈兩造並未就系爭房地成立買賣契約，已如前述。則上訴人主
     張其以107年12月26日書狀解除契約，被上訴人應依民法25
     9條第2款返還價金1277萬6173元（見本院卷㈢183頁筆錄）
     ，即無可採。
 　⒉兩造並未成立買賣契約，是以上訴人依民法226條第1項主張
     債務不履行損害賠償1277萬6173元，亦非可取。
 　⒊上訴人另主張兩造合意將上訴人以美國ACMATE LLC.公司 與
     F.A公司名義，匯款予樺資公司、鼎仁公司各3000萬元之款
     項設定抵押權，解釋上可認為已將該6000萬元價金轉為借
     款云云，惟兩造間未成立系爭買賣契約，上訴人原即無給
     付價金6000萬元予被上訴人之情事，況，質諸上訴人該600
     0萬元何時轉為借款？上訴人答稱：原來支付6000萬元轉為
     借款，是兩造合意的，於100年11月10日設定抵押權時合意
     借款的。我們從抵押權設定的內容解釋上認為兩造有把600
     0萬元轉為借款的意思表示合致。（問：事實上有無為借貸
     6000萬元的意思表示合致？）沒有白紙黑字，當事人不懂
     法律，上訴人是說被上訴人如果沒有辦法移轉房子的所有
     權給我，這6000萬元就變成被上訴人對上訴人的借款，所
     以開了兩張票據並且設定抵押為擔保等語（見本院卷㈢第18
     2-183頁），然，設定抵押權之物權行為與借貸意思表示合
     致之債權行為分屬二事，上訴人主張該借款之意思表示合
     致係「從抵押權設定的內容解釋」而來，實難認兩造已有
     借貸6000萬元之意思表示合致，是上訴人追加行使借款返
     還請求權一節，亦無依據。
七、綜上所述，上訴人依據民法第259條第2款、第226條第1項規
    定，一部反訴請求「被上訴人應給付上訴人1277萬6173元，
    及自106年10月26日起至清償日止，按年息百分之5計算利息
    」，為無理由，應予駁回。其假執行聲請失所附麗，應併予
    駁回。是則原審駁回其訴及假執行之聲請，理由雖與本院不
    同，然結論並無二致，仍應予以維持，上訴意旨指摘原判決
    此部分不當，求予廢棄改判；為無理由，應予駁回。上訴人
    於本院追加借款返還請求權而為同一金額之請求，亦無理由
    ，應併予駁回。
八、至於兩造其餘攻擊、防禦方法及證據，經斟酌後，認均不足
    以影響本判決結果，自無逐一詳予論述之必要，併予敘明。
    〔被上訴人於原審不爭執ACMATE LLC.公司 與F.A公司匯款即
    為上訴人匯款（見原審卷㈠第102頁）；嗣於本院否認此情（
    見本院卷㈢第184頁筆錄），由於被上訴人並未舉證證明原審
    不爭執內容與事實不符，故為本院所不採。但是此部分爭議
    不影響本院前述判斷，附此說明〕
九、據上論結，本件上訴為無理由，依民事訴訟法第449條第2項
    、第78條，判決如主文。
中　　華　　民　　國　　109 　年　　4 　　月　　23　　日
                  民事第二十庭  
                        審判長法  官  陳雅玲
                              法  官  林玉蕙
                              法  官  吳燁山
正本係照原本作成。
如不服本判決，應於收受送達後20日內向本院提出上訴書狀，其
未表明上訴理由者，應於提出上訴後20日內向本院補提理由書狀
（均須按他造當事人之人數附繕本）上訴時應提出委任律師或具
有律師資格之人之委任狀；委任有律師資格者，另應附具律師資
格證書及釋明委任人與受任人有民事訴訟法第466 條之1第1項但
書或第2項（詳附註）所定關係之釋明文書影本。如委任律師提
起上訴者，應一併繳納上訴審裁判費。
中　　華　　民　　國　　109 　年　　4 　　月　　24　　日
　　　　　　　　　　　　    　書記官  鄧瑄瑋
附註：
民事訴訟法第466條之1（第1項、第2項）：
對於第二審判決上訴，上訴人應委任律師為訴訟代理人。但上訴
人或其法定代理人具有律師資格者，不在此限。
上訴人之配偶、三親等內之血親、二親等內之姻親，或上訴人為
法人、中央或地方機關時，其所屬專任人員具有律師資格並經法
院認為適當者，亦得為第三審訴訟代理人。

附表：（參見本院卷㈢第117-119頁）
一、匯至樺資公司帳戶款項    匯款時間 匯款金額 收款帳戶 證物  99年6月29日  新臺幣1000萬元 樺資建設股份有限公司合作金庫銀行○○○路分行，帳號0000000000000 上證11 、11-1  99年7月29日  美金312,500元 樺資建設股份有限公司土地銀行○○分行，帳號000000000000 上證12 、22   99年8月12日  新臺幣1000萬元  樺資建設股份有限公司土地銀行○○分行，帳號000000000000 上證13 

二、匯至鼎仁公司帳戶款項（含手續費在內）    匯款時間 匯款金額 收款帳戶 證物 99年8月27日 美金312,500元 均為鼎仁國際開發股份有限公司合作金庫銀行○○○路分行，帳號0000000000000 上證23 99年10月6日 美金312,500元  上證24 99年11月11日 美金312,500元  上證25